臺灣臺中地方法院刑事判決
110年度訴字第772號
公  訴  人  臺灣臺中地方檢察署檢察官
被      告  羅為懷



選任辯護人  邢建緯律師
            陳婉寧律師
上列被告因違反毒品危害防制條例案件，經檢察官提起公訴（11
0 年度偵字第7672、7872號），本院判決如下：
    主  文
乙○○共同犯販賣第三級毒品而混合二種以上之毒品罪，處有期徒
刑參年捌月。扣案如附表所示之物均沒收。
    事  實
一、乙○○明知愷他命、4-甲基甲基卡西酮係毒品危害防制條例第2條第2項第3款規定列管之第三級毒品，硝西泮則為同條項第4款規定列管之第四級毒品，依法均不得販賣且不得持有第三級毒品純質淨重5公克以上，亦知悉其所取得供交易之藍色迷彩包裝毒品咖啡包（下稱毒品咖啡包）含有上開第三級毒品及第四級毒品，仍與真實姓名年籍不詳而綽號為「啊盛」（起訴書誤載為「阿盛）、「莫」、「小明」及其他身分不詳之成年人共同基於意圖販賣而持有第三級毒品、販賣第三、四級毒品而混合二種以上毒品以營利之犯意聯絡，分工方式為「啊盛」與「莫」等上游負責掌機接單並指派乙○○、「小明」等人攜帶毒品前往與買家交易，其等收帳後再轉交回上游，並約定如販賣愷他命、毒品咖啡包1包，乙○○各可獲取新臺幣（下同）200元、100元之報酬；乙○○並持用序號為000000000000000號之「IPHONE XR」手機（內含行動電話門號0000000000號SIM卡）1支與「啊盛」等毒品上游聯繫。謀議既定，即由「啊盛」、某身分不詳之人先後於民國110年2月23日某時許、同年月24日晚間某時許，均在臺中市某處，分別將第三級毒品愷他命8包（純質淨重20.8247公克）、重量與數量均不詳之毒品咖啡包交與乙○○供販售，嗣陳諄與某真實姓名年籍不詳而綽號為「絲絲」之女子欲合資購買毒品咖啡包，遂由「絲絲」於110年2月24日晚間10時許，在臺中市西屯區市○○○路000號之「沐夏汽車旅館」751號房，以不詳方式聯繫「啊盛」表示欲以每包600元之價格購買毒品咖啡包5包，雙方達成協議後約定於同日稍晚在上開房外交易，「啊盛」則以通訊軟體FACETIME將上開交易訊息通知乙○○，而由乙○○於110年2月24日晚間10時38分許，駕駛車牌號碼000-0000號自用小客車至上開旅館房外，再由「絲絲」要求同在房內之陳諄下樓進入上開車輛內，將3,000元交給乙○○，乙○○則交付毒品咖啡包5包與陳諄。之後於110年2月24日晚間10時50分許，乙○○駕駛上開車輛行經臺中市西屯區朝富路與市政北六路交岔口時，因未繫安全帶為警攔查，過程中因形跡可疑，為警經其同意搜索扣得愷他命8包（純質淨重20.8247公克）、毒品咖啡包37包（含4-甲基甲基卡西酮純質淨重10.50公克及微量硝西泮）、上開手機1支及現金2萬元。再經檢察官指揮警員循線追查，於110年2月25日凌晨1時55分許，在上開旅館房間內，經陳諄同意搜索，扣得甫向乙○○購入而用罄之藍色迷彩包裝毒品咖啡包之包裝碎片1個，始查悉上情。
二、案經臺中市政府警察局第六分局報告臺灣臺中地方檢察署（下稱臺中地檢署）檢察官偵查起訴。
    理  由
壹、程序部分：
    按被告以外之人於審判外之陳述，雖不符刑事訴訟法第159
    條之1 至第159 條之4 之規定，而當事人於審判程序同意作
    為證據，法院審酌該言詞陳述或書面陳述作成時之情況，認
    為適當者，亦得為證據。當事人、代理人或辯護人於法院調
    查證據時，知有第159 條第1 項不得為證據之情形，而未於
    言詞辯論終結前聲明異議者，視為有前項之同意，刑事訴訟
    法第159 條之5 定有明文。經查，本判決所引用被告乙○○以
    外之人於審判外之陳述，或經檢察官引為證據使用，被告及
    其辯護人均表示同意作為證據（見本院110年度訴字第772號
    卷第64頁），或經本院調查證據時提示，檢察官、被告及辯
    護人均未爭執證據能力（見同卷第218 至222 頁），本院審
    酌該等證據之取得過程並無瑕疵，與本案待證事實間復具有
    相當之關聯性，應得作為證據。
貳、實體部分：
一、上開犯罪事實，業據被告乙○○於警詢、偵訊、本院羈押審理
    中及本院審理時均坦承不諱（見臺中地檢署110年度偵字第7
    672號卷【下稱7672號卷】第15至16、17至27、29至36、239
    至241、261至267、269至271、341至342頁、本院110年度聲
    羈字第118號卷第17至20頁、本院110年度訴字第772號卷第2
    4、59、224頁），核與證人陳諄於警詢及偵訊中之證述情節
    相符（見7672號卷第37至43、243至245頁），並有扣案毒品
    咖啡包37包（含4-甲基甲基卡西酮純質淨重10.5公克及微量
    硝西泮）、愷他命8包（純質淨重20.8247公克）、上開手機
    1支及現金2萬元可資佐證；且有臺中市政府警察局第六分局
    市政派出所110年2月25日員警職務報告書（見7672號卷第13
    頁）、被告為警搜索之搜索扣押筆錄、扣押物品目錄表、收
    據、自願受搜索同意書（見7672號卷第45至53頁）、證人陳
    諄為警搜索之搜索扣押筆錄、扣押物品目錄表、收據、自願
    受搜索同意書（見7672號卷第55至63頁）、市○○○路○○○○○○○
    ○○○0000號卷第107至113頁）、車牌號碼000-0000號自小客
    車在臺中市西屯區市○○○路000號沐夏汽車旅館監視器錄影畫
    面擷圖（見7672號卷第113至117頁）、上開旅館751號房現
    場暨扣案物檢驗毒品反應照片（見7672號卷第119至125頁）
    、臺中市政府警察局臨檢紀錄表（見7672號卷第65頁）、臺
    中市政府警察局第六分局查獲乙○○涉嫌毒品條例案毒品初驗
    報告（見7672號卷第85至87頁）、查獲陳諄涉嫌毒品條例案
    毒品初驗報告（見7672號卷第97至105頁）、臺中市○○○○○○○
    ○○道路○○○○○○○○○○○0000號卷第139頁）、車牌號碼000-0000
    號自小客車車輛詳細資料報表、車行記錄（見7672號卷第14
    1、第333至337頁）、扣案手機門號0000000000號之通話紀
    錄擷圖（見7672號卷第143頁）、iMessage與暱稱「莫」、
    「啊盛」訊息擷圖（見7672號卷第144、147頁）、通信軟體
    微信暱稱「無所畏」之資訊及與其對話擷圖、與「無所畏」
    、「小瑋」群組之對話擷圖（見7672號卷第145至146、148
    、151頁）、松竹路祥順路地圖（見7672號卷第149頁）、通
    信軟體微信暱稱「小明」之資訊及與其對話、4人群組之擷
    圖（見7672號卷第153、155頁）、被告指認取車、與「小明
    」交班及其租屋處地點之街景照片（見7672號卷第150至151
    、156至157頁）、被告指認與Face time帳號amg5889000000
    0oud.com補貨(毒品)地點街景圖、聯繫時間之通話紀錄擷圖
    （見7672號卷第281至283頁）、通信軟體微信暱稱「再續一
    個住宿(營〈台中〉營)」群組對話擷圖（見7672號卷第167至1
    68頁）、被告指認毒品上手「啊盛」照片（見7672號卷第33
    1頁）、110年2月24日臺中市○○區○○○街00號前監視器錄影畫
    面擷圖（見7672號卷第285至295頁）、被告指認太和一街販
    毒地點街景圖（見7672號卷第297頁）、110年2月24日臺中
    市○○區○○○街○○○○○○○○○○○0000號卷第299至305頁）、被告指
    認大里路販毒地點街景圖（見7672號卷第307頁）、扣案手
    機門號0000000000號畫面擷圖（見7672號卷第171至183頁）
    各1份在卷可稽；且扣案愷他命8包經送鑑定，取樣檢品純度
    91.4%，檢驗前總淨重22.7841公克，推估愷他命總純質淨重
    20.8247公克，此有衛生福利部草屯療養院110年3月22日草
    療鑑字第1100300320號、110年3月30日第0000000000號鑑驗
    書各1份（見7672號卷第457、459頁）在卷可參；又扣案毒
    品咖啡包經送鑑定，經檢視均為迷彩藍色包裝，外觀型態均
    相似，驗前總毛重303.21公克(包裝總重約40.55公克)，驗
    前總淨重約262.66公克，取樣檢品含第三級毒品4-甲基甲基
    卡西酮純度約4%及微量第四級毒品硝西泮，推估4-甲基甲基
    卡西酮之驗前總純質淨重約10.50公克，此有內政部警政署
    刑事警察局110年4月14日刑鑑字第1100030290號鑑定書1份
    （見7672號卷第461至462頁）附卷可考。
二、按毒品危害防制條例所處罰之「販賣」毒品罪，所著重者為
    在主觀上有藉以牟利之惡性，及對毒品之擴散具有較有償或
    無償轉讓行為更嚴重之危害性，被告「營利」之意圖係從客
    觀之社會環境、情況及人證、物證等資料，依據證據法則綜
    合研判認定。又毒品因政府查緝甚嚴，物稀價昂，持有毒品
    販賣者，苟非有利可圖，當不願甘冒法律制裁之風險，而予
    販賣；再按販賣毒品乃違法行為，非可公然為之，亦無公定
    價格，容易分裝並增減份量，而每次買賣之價量，輒因買賣
    雙方關係之深淺、資力、需求量及對行情之認知、來源是否
    充裕、查緝是否嚴緊、購買者被查獲時供出購買對象之風險
    評估等因素，而異其標準，非可一概而論，而販賣毒品之利
    得，除被告坦承犯行或價量俱臻明確外，委難察得實情，販
    賣之人從價差或量差中牟利之方式雖異，其意圖營利之販賣
    行為則同一，職是之故，舉凡其有償交易，除足反證其確另
    基於某種非圖利本意之關係外，通常尚難因無法查悉其販入
    價額作為是否高價賣出之比較，諉無營利之意思，阻却販賣
    犯行之追訴（最高法院87年度台上字第3164號判決意旨參照
    ）。查被告進行本案毒品交易，並非無償提供含有第三、四
    級毒品而混合二種以上毒品之毒品咖啡包給陳諄，核屬有償
    之行為，倘非有利可圖，被告殊無甘冒遭查獲之極大風險，
    平白無故義務性、服務性提供毒品給陳諄施用，又被告於警
    詢、偵訊、本院羈押審理中及本院審理時均承認：每賣毒品
    咖啡包1包，伊可賺100元等語（見7672號卷第22、240頁、
    本院110年度聲羈字第118號卷第18頁、本院110年度訴字第7
    72號卷第24、61、225頁），足見被告主觀上確有販賣含有
    第三、四級毒品而混合二種以上毒品之毒品咖啡包營利之意
    圖無訛。
三、按行為人意圖營利而購入毒品，其主觀上雖認知係為銷售營
    利，客觀上並有購入毒品之行為，惟仍須對外銷售，始為販
    賣行為之具體實現。此之對外銷售，自買賣毒品之二面關係
    以觀，固須藉由如通訊設備或親洽面談與買方聯繫交易，方
    能供買方看貨或與之議價，以實現對特定或可得特定之買方
    銷售；至於對不特定人或特定多數人行銷，進行宣傳、廣告
    ，以招攬買主之情形（例如在網路上或通訊軟體「LINE」群
    組，發布銷售毒品之訊息以求售），因銷售毒品之型態日新
    月異，尤以現今網際網路發達，透過電子媒體或網路方式宣
    傳販毒之訊息，使毒品之散布更為迅速，依一般社會通念，
    其惡性已對於販賣毒品罪所要保護整體國民身心健康之法益
    ，形成直接危險，固得認開始實行足以與販賣毒品罪構成要
    件之實現具有必要關聯性之行為，已達著手販賣階段；然行
    為人意圖營利而購入毒品後，在尚未尋找買主前，即為警查
    獲，既未對外銷售或行銷，難認其意圖營利而購入毒品之行
    為，與該罪之構成要件實現具有必要關聯性，即非屬著手販
    賣之行為，應僅成立意圖販賣而持有毒品罪（最高法院 109
     年度台上大字第4861 號裁定意旨參照）。經查，起訴書業
    已載明被告推由綽號「啊盛」之人以「台中住宿營」之暱稱
    於網際網路上散布毒品交易之訊息，而以第三級毒品愷他命
    每包2公克4,600元兜售等內容，雖起訴書未援引毒品危害防
    制條例第4條第6項、第3項之法條，惟不影響該部分起訴之
    效力，且本院於審理中已告知被告可能另涉犯此部分罪名，
    已無礙當事人之攻擊防禦權，本院自得予以審理。惟查，證
    人陳諄於警詢中證稱：伊最後一次施用愷他命是109年12月
    上旬，本案毒品咖啡包來源是由前來旅館而綽號為「絲絲」
    之女子所購買，伊不知她的年籍資料及聯絡方式，伊下樓向
    販毒小蜜蜂購得毒品咖啡包5包後，4包由「絲絲」帶走，另
    1包伊有使用等語；而於偵訊中則證稱：不是伊跟藥頭聯繫
    的，是「絲絲」聯繫對方的等語，僅能證明證人陳諄有透過
    「絲絲」與本案販毒集團聯繫毒品咖啡包之交易內容，無法
    證明本案販毒集團就愷他命之部分亦已對外銷售或尋找買主
    ，且本案並未查得起訴書所載暱稱「台中住宿營」所散布之
    兜售愷他命訊息，依前揭判決意旨，難認被告或其所屬販毒
    集團成員有著手對外銷售、行銷愷他命或尋找買主等已達著
    手販賣階段之行為。然而，被告自承其所持有之愷他命8包
    係某身分不詳之人交與其待兜售，在尚未尋找買主前，即為
    警查獲（見7672號卷第19頁、本院110年度訴字第772號卷第
    24、61頁），可證被告確係基於販賣營利之意圖而持有該等
    愷他命。　　
四、綜上所述，被告前揭自白核與事實相符，自可採為論罪科刑
    之依據，本件事證已臻明確，被告之犯行洵堪認定，應依法
    論科。
五、論罪科刑：
  ㈠毒品危害防制條例前於109年7月15日修正施行，該條例增定
    第9條第3項規定：「犯前5條之罪(即毒品危害防制條例第4
    條至第8條)而混合2種以上之毒品者，適用其中最高級別毒
    品之法定刑，並加重其刑至二分之一。」該條項所稱之「混
    合」，係指將2種以上之毒品摻雜調合，無從區分而言(如置
    於同一包裝)。考其立法目的，係因目前毒品查緝實務，施
    用混合毒品之型態日益繁多，且因混合毒品之成分複雜，施
    用後所造成之危險性及致死率均高於施用單一種類者，為加
    強遏止混合毒品之擴散，爰增定犯毒品危害防制條例第4條
    至第8條之罪，而有混合2種以上毒品之情形者，加重其刑至
    二分之一。此規定係就犯罪類型變更之個別犯罪行為予以加
    重，當屬刑法分則加重之性質而成為另一獨立之罪。經查，
    被告所販賣之毒品咖啡包經送鑑定結果，含有第三級毒品、
    第四級毒品成分，業如前述，係同一包裝內摻雜調合有二種
    以上之毒品，自屬該項所稱之混合二種以上之毒品。是核被
    告所為，係犯毒品危害防制條例第9條第3項、第4條第3項、
    第4項之販賣混合第三級、第四級二種以上毒品罪，並依毒
    品危害防制條例第9條第3項規定，適用最高級別即販賣第三
    級毒品之法定本刑，並加重至二分之一。
　㈡被告意圖營利而持有本案愷他命8包後，在尚未尋找買主前，
    即為警查獲，核其所為，係犯毒品危害防制條例第5條第3項
    之意圖販賣而持有第三級毒品罪，此部分與起訴書所載被告
    販賣第三級毒品愷他命未遂之行為，二者基本社會事實同一
    ，公訴意旨認此部分構成販賣第三級毒品未遂罪，雖有誤解
    ，惟此部分基本社會事實同一，縱令行為之程度有所差異，
    亦無礙其犯罪事實之同一性，自無須就起訴之罪名不另為無
    罪之諭知（最高法院106 年台上字第742號刑事判決參意旨
    參照），附此敘明。
  ㈢被告基於販賣之目的而持有前開含有第三、四級毒品成分之
    毒品咖啡包，與意圖販賣而持有第三、四級毒品罪之構成要
    件該當，且分別與販賣第三、四級毒品罪具有法條競合之適
    用，而擇法定刑較重之販賣罪處罰，該意圖販賣而持有之輕
    罪僅係被重罪吸收而均不另論罪(最高法院101年度第10次刑
    事庭會議決議參照)。又被告基於販賣之目的而持有之第三
    級毒品純質淨重已達毒品危害防制條例第11條第5項規定之
    純質淨重5公克以上，惟其持有第三級毒品純質淨重5公克以
    上之低度行為，為其意圖販賣而持有第三級毒品、販賣混合
    第三級、第四級二種以上毒品之高度行為所吸收，不另論罪
    。
　㈣被告以一行為同時觸犯意圖販賣而持有第三級毒品、販賣混
    合第三級、第四級二種以上毒品之二罪名，為想像競合犯，
    依刑法第55條前段，應從重論以販賣混合第三級、第四級二
    種以上毒品罪。　
  ㈤被告與綽號為「啊盛」、「莫」、「小明」及其他身分不詳
    之成年人就本案犯行有犯意聯絡及行為分擔，依刑法第28條
    ，應論以共同正犯。
　㈥按「犯第4條至第8條之罪於偵查及歷次審判中均自白者，減
    輕其刑。」毒品危害防制條例第17條第2項定有明文。查被
    告就本案販賣第三級毒品而混合二種以上之毒品犯行，於偵
    訊及本院訊問、準備程序及審理時均自白不諱，應認被告於
    偵查及審理中就本案販賣毒品犯行已自白犯行，爰依毒品危
    害防制條例第17條第2項規定，減輕其刑，並依法先加後減
    之。
  ㈦按毒品危害防制條例第17條第1 項所謂供出毒品來源，因而
    查獲其他正犯或共犯者，減輕或免除其刑，係指具體提供毒
    品來源之資訊，使調查或偵查犯罪之公務員知悉而對之發動
    調查或偵查，並據以破獲者而言（最高法院101 年度台上字
    第713號判決要旨參照）。次按毒品危害防制條例第17條第1
     項規定：「犯第4 條至第8 條、第10條或第11條之罪，供
    出毒品來源，因而查獲其他正犯或共犯者，減輕或免除其刑
    。」係指犯罪行為人供出毒品來源之對向性正犯，或與其具
    有共同正犯、共犯（教唆犯、幫助犯）關係之毒品由來之人
    的相關資料，與調查或偵查犯罪之公務員對之發動調查或偵
    查並進而破獲之間，須具有先後且相當的因果關係，方得依
    上開規定予以減免其刑。若上訴人供出毒品來源者之前，調
    查或偵查犯罪之公務員已有確切之證據，足以合理懷疑上訴
    人所供販賣毒品來源之人，則嗣後之破獲與上訴人之「供出
    毒品來源」間，即欠缺先後且相當的因果關係，自無適用上
    開規定予以減免其刑之餘地。（最高法院110 年度台上字第
    4895 號判決意旨）。查被告固陳稱本案毒品來源為「啊盛
    」、「小明」等人，並經警調查出該等人員之真實身分，惟
    仍尚在追查該等人員之行蹤，並無因被告之供述查獲毒品上
    手「啊盛」或其他人，此有臺中地檢署110年4月29日中檢增
    湯110偵7672字第1109043943號函、臺中市政府警察局第六
    分局110年4月28日中市警六分偵字第1100056836號函暨所附
    警員職務報告各1份在卷可考。至辯護人雖主張被告業已指
    認毒品上游，並援引最高法院101年度台上字第2941號判決
    意旨：「毒品危害防制條例第十七條第一項規定之規範目的
    在早日破獲毒品並落實追查以斷絕供給，其所謂查獲，凡職
    司偵查程序之公務員因職務上之機會，或因其個人之經驗、
    閱歷，認有犯罪嫌疑，而對嫌疑人依法採取任何調查、追緝
    之手段，足認已對其啟動偵查犯罪程序者，即屬之，至蒐集
    所得之證據是否足以證明嫌疑人犯罪，則非所問，縱罪證猶
    嫌不足而有待進一步追查，亦應於後續偵查、審判程序補充
    行之，要難因此謂其尚未破獲。」進而主張被告所供出之毒
    品上游身分已明並經警調查，可依毒品危害防制條例第17條
    第1 項減輕其刑等語；惟查，綜觀上開判決理由其他部分所
    載：「警員早於被告供出來源前，即依對被告實施通訊監察
    所得資料，對邱振強、黃○平進行通訊監察，而啟動偵查犯
    罪程序，採取調查、追緝彼等販賣毒品犯罪之手段，應認斯
    時警員已查獲彼等二人，而開始偵查彼等二人犯罪。至當時
    蒐集所得之證據是否足以證明彼等二人犯罪，則非所問，縱
    罪證猶嫌不足而有待進一步追查，亦應於後續偵查、審判程
    序補充行之，要難因此謂其二人尚未破獲。是被告嗣於警詢
    所為上開供述，與彼等二人之查獲，並無因果關係，僅足為
    彼等二人販賣毒品犯罪證據之一。」等內容，足徵上開判決
    意旨係在闡明犯罪行為人供出毒品來源，與調查或偵查犯罪
    之公務員對之發動調查或偵查並進而破獲之間，須具有先後
    且相當的因果關係，始得依毒品危害防制條例第17條第1項
    減輕或免除其刑，而非表示只要販賣、轉讓等毒品犯罪之被
    告供出其毒品來源身分並經檢警列為情資，即可依上開規定
    予以減免其刑。據此，本件案情核與辯護人所舉之上開最高
    法院判決之基礎事實不同，且上開判決意旨亦非辯護人所主
    張之意涵，難以比附援引，依本案檢警前述函覆內容，本案
    尚與上開減輕規定不符，無法依該規定對被告減免其刑。
  ㈧被告及其辯護人雖請求依刑法第59條減輕其刑。惟按刑法第5
    9條規定犯罪之情狀顯可憫恕，認科以最低度刑仍嫌過重者
    ，得酌量減輕其刑，此雖為法院依法得行使裁量之事項，然
    非漫無限制，必須犯罪另有特殊之原因、環境、情狀，在客
    觀上足以引起一般之同情而顯可憫恕，認為即予宣告法定最
    低度之刑，猶嫌過重者，始有其適用。是以，為此項裁量減
    輕其刑時，必須就被告全部犯罪情狀予以審酌，在客觀上是
    否有足以引起一般之同情而顯可憫恕之情形，始謂適法；又
    刑法第59條所規定之酌量減輕其刑，係裁判上之減輕，必以
    犯罪之情狀可憫恕，認為宣告法定最低度之刑猶嫌過重者，
    始有其適用；如別有法定減輕之事由，應先依法定減輕事由
    減輕其刑後，猶嫌過重時，始得為之；若有二種以上法定減
    輕事由，仍應先依法定減輕事由遞減其刑後，猶嫌過重時，
    始得再依刑法第59條規定酌減其刑（最高法院99年度台上字
    第5999號、100年度台上字第744號判決意旨參照）。而毒品
    之危害，除戕害施用者之身心健康外，並造成整體國力之實
    質衰減，復因毒品施用者為取得購買毒品所需之金錢，亦衍
    生家庭、社會治安問題，社會對之深惡痛絕，因此政府近年
    來為革除毒品之危害，除於相關法令訂定防制及處罰之規定
    外，並積極查緝毒品案件及於各大媒體廣泛宣導反毒，製造
    、運輸或販賣毒品者如遭查獲將科以重刑一事，近年來在政
    府致力宣導下已廣為周知；又審酌混合二種以上毒品成分之
    毒品咖啡包於目前國內流通氾濫，販毒集團經常透過網際網
    路與通訊軟體向不特定人兜售，購買者施用此種成分複雜與
    來源不明之毒品後，更有致命之風險，被告係具有正常智識
    之人，對上述情形自不能諉為不知，其卻漠視法令規定，為
    求財鋌而走險，難認係因一時失慮犯下本案，苟於法定刑度
    之外，動輒適用刑法第59條規定減輕其刑，更不符禁絕毒品
    來源，使國民遠離毒害，嚇阻販賣毒品行為之刑事政策。據
    此，難認被告有犯罪情狀顯可憫恕之情，不宜依刑法第59條
    減輕其刑。
　㈨爰審酌被告所為共同犯販賣第三級毒品而混合二種以上之毒
    品犯行，已生危害於社會及造成他人身體健康，甚至造成生
    命危險之生理成癮性及心理依賴性之風險，嚴重影響社會治
    安、戕害國民身心健康甚深，應予嚴正非難，惟念及被告犯
    後始終坦承犯行，兼衡被告本案販賣與遭查扣之毒品數量及
    不法所得，又被告未曾經法院判刑確定，素行尚可，另其為
    國中畢業之智識程度，未婚、無子女，與父母同住，現在工
    地做工及經濟狀況勉持，且考量檢察官、被告及辯護人對於
    量刑之意見（見本院110年度訴字第772號卷第227頁）等一
    切情狀，量處如主文所示之刑。
  ㈩至被告及辯護人雖請求給予緩刑之宣告，惟按刑罰之主要目
    的乃在於公正地報應行為人之罪責，並以刑罰之公正報應，
    威嚇社會大眾而生嚇阻犯罪之一般預防功能，且善用執行刑
    罰之機會，從事受刑人之矯治工作，而收教化之個別預防功
    能，因而刑罰應該是符合相當原則之公正刑罰，不可過份強
    調威嚇社會大眾之一般預防功能，或是過份強調教化犯罪人
    之個別預防功能，而輕易破壞刑罰公正報應之本質。查被告
    過去固無因故意犯罪受有期徒刑以上刑之宣告，此有臺灣高
    等法院被告前案紀錄表1份在卷可憑，然而本案被告所犯該
    罪之宣告刑已逾有期徒刑2年，自與刑法第74條第1項緩刑之
    要件未合，從而，被告及辯護人請求為緩刑之宣告，於法有
    違，附此敘明。
六、沒收：
　㈠犯第4條至第9條、第12條、第13條或第14條第1項、第2項之
    罪者，其供犯罪所用之物，不問屬於犯罪行為人與否，均沒
    收之，毒品危害防制條例第19條第1項定有明文。又違禁物
    ，不問屬於犯罪行為人與否，沒收之，則為刑法第38條第1
    項所明定。而毒品危害防制條例第18條第1項後段規定查獲
    之第三、四級毒品，無正當理由而擅自持有者，均沒入銷燬
    之；此應沒入銷燬之毒品，專指查獲施用或持有（未成罪）
    之第三、四級毒品而言；倘屬同條例相關法條明文規定處罰
    之犯罪行為，即非該條項應依行政程序沒入銷燬之範圍；又
    同條例第19條第1項所定「供犯罪所用之物」，係指犯第4條
    至第9條、第12條、第13條或第14條第1項、第2項之罪所用
    之物，不包括毒品本身在內，自不得為第三、四級毒品及「
    預備供犯罪所用之物」之沒收依據；再同條例對於查獲之製
    造、運輸、販賣、意圖販賣而持有、以非法方法使人施用、
    引誘他人施用及轉讓、持有一定數量以上第三、四級毒品之
    沒收，並無特別規定，如其行為已構成犯罪，則該毒品即屬
    不受法律保護之違禁物，應回歸刑法之適用(最高法院95年
    度台上字第4358號、95年度台上字第911號、98年度台上字
    第2889號、99年度台上字第2733號判決意旨參照)。
　㈡扣案如附表編號2所示之愷他命純質淨重20.8247公克，及附
    表編號3所示之毒品咖啡包，含有第三級毒品4-甲基甲基卡
    西酮純質淨重10.50公克及微量第四級毒品硝西泮，此有臺
    中市政府警察局第六分局搜索扣押筆錄、扣押物品目錄表、
    內政部警政署110年4月14日刑鑑字第1100030290號鑑定書各
    1份、衛生福利部草屯療養院鑑驗書（草療鑑字第110030032
    0、0000000000號）2份在卷可稽，核屬毒品危害防制條例所
    稱之第三級毒品與第四級毒品，均為違禁物，且上開第三級
    毒品愷他命及含有第三、四級毒品等成分之毒品咖啡包均係
    供被告販賣予他人乙情，業據被告陳明在卷（見7672號卷第
    19頁、本院110年度訴字第772號卷第24、61頁），則被告所
    犯意圖販賣而持有第三級毒品、販賣第三、四級毒品而混合
    二種以上之毒品等犯行，既皆係毒品危害防制條例明文規定
    處罰之犯罪行為，上開愷他命與毒品咖啡包又係被告意圖販
    賣或販賣賸餘之毒品，揆諸前揭說明，此部分扣案之毒品咖
    啡包與愷他命即不屬同條例第18條第1項後段應依行政程序
    沒入銷燬之範圍，惟仍為不受法律保護之違禁物，爰依刑法
    第38條第1項之規定，不問屬於犯罪行為人與否，宣告沒收
    。又前開用以盛裝扣案毒品咖啡包或愷他命之包裝袋，因無
    法析離，仍有微量之前開第三、四級毒品殘留，併予宣告沒
    收。至鑑驗時採樣檢測之檢體部分，既已耗損用罄而已滅失
    不復存在，自毋庸為沒收之諭知，附此敘明。
  ㈢扣案如附表編號1所示之手機，係被告所有供其與身分不詳之
    毒品上游聯繫毒品交易事宜所使用，業經被告於警詢、本院
    準備程序及審理時供承明確(見7672號卷第18至19、32頁、
    本院110年度訴字第772號卷第25、60、221頁)，足認此扣案
    手機係供被告為本案販賣第三、四級毒品所用之物，依毒品
    危害防制條例第19條第1項規定，不問屬於犯罪行為人與否
    ，宣告沒收之。
　㈣被告坦承其販賣毒品咖啡包與陳諄之價金3,000元業經警扣案
    ，此為被告之犯罪所得，依刑法第38條之1第1項前段，應予
    宣告沒收。又被告雖坦承其每售出毒品咖啡包1包可獲取100
    元，惟其駕車至前開汽車旅館與陳諄完成毒品交易後，甫駛
    出該旅館即為警查獲，顯見其尚未能從毒品上游處獲取該等
    販售毒品咖啡包之報酬，此部分即無從宣告沒收。另被告自
    承除本案起訴之販毒行為外，尚有於查獲當日，在不詳時、
    地，販賣前開毒品咖啡包或愷他命予不詳之人，衡以警方在
    被告隨身包包查獲如附表編號4所示現金2萬元，被告並供承
    此部分贓款係查獲當日販賣所得(見7672號卷第21至22頁、
    本院110年度聲羈字第118號卷第18頁、本院110年度訴字第7
    72號卷第25、60、221頁)，且依卷附扣案手機畫面所示被告
    與毒品上游聯繫紀錄、交送毒品地點紀錄及帳冊明細所揭，
    亦記載被告並非僅共同參與本案販毒行為，此有上開手機畫
    面截圖1份在卷可稽(見7672號卷第143至149、171至189頁)
    ，是有事實足以證明扣案現金扣除上開3,000元後之1萬7,00
    0元係取自其他違法販毒行為所得，爰依毒品危害防制條例
    第19條第3項，併於被告所涉罪名項下宣告沒收。
  ㈤至扣案序號000000000000000之「IPHONE 8」手機（內含行動
    電話門號0000000000）1支，與本案販毒行為並無關聯，業
    經被告於本院訊問及準備程序時陳稱：「IPHONE 8」那支沒
    有用來聯絡交易毒品用等語(見本院110年度訴字第772號卷
    第25、60、221頁)，且經警檢視該手機內之資訊，亦未查得
    與本案販毒行為有關之內容，自與本案被告所犯販賣第三級
    毒品而混合二種以上之毒品犯行無所關連，且尚乏積極證據
    得以證明係被告供本案犯罪所用、所得或相關之物，爰不予
    宣告沒收。　　
據上論斷，應依刑事訴訟法第299 條第1 項前段，毒品危害防制
條例第4 條第3 項、第4項、第9條第3項、第17條第2 項、第19
條第1 項、第3項，刑法第11條、第28條、第55條前段、第38條
第1項、第38條之1第1項前段，判決如主文。
本案經檢察官鐘祖聲提起公訴，檢察官張添興、甲○○到庭執行職
務。
中　　華　　民　　國　　110 　年　　10　　月　　 7  　日
                  刑事第二十庭  審判長法  官  游秀雯
                                      法  官  黃凡瑄
                                      法  官  林秉賢
以上正本證明與原本無異。
如不服本判決應於收受送達後20日內向本院提出上訴書狀，並應
敘述具體理由；其未敘述上訴理由者，應於上訴期間屆滿後20日
內向本院補提理由書（需附繕本）「切勿逕送上級法院」。
                          　　　    　書記官  詹東益
中　　華　　民　　國　　110 　年　　10　　月　　7 　　日
附表：
編號 宣告沒收之物 1 序號為000000000000000號之「IPHONE XR」手機（內含行動電話門號0000000000號SIM卡）1支 2 第三級毒品愷他命8包（純質淨重20.8247公克）含包裝袋 3 毒品咖啡包37包（含第三級毒品4-甲基甲基卡西酮純質淨重10.50公克及微量第四級毒品硝西泮）含包裝袋 4 現金2萬元 
附錄論罪科刑法條：
毒品危害防制條例第4條
製造、運輸、販賣第一級毒品者，處死刑或無期徒刑；處無期徒
刑者，得併科新臺幣3千萬元以下罰金。
製造、運輸、販賣第二級毒品者，處無期徒刑或10年以上有期徒
刑，得併科新臺幣1千5百萬元以下罰金。
製造、運輸、販賣第三級毒品者，處7年以上有期徒刑，得併科
新臺幣1千萬元以下罰金。
製造、運輸、販賣第四級毒品者，處5年以上12年以下有期徒刑
，得併科新臺幣5百萬元以下罰金。
製造、運輸、販賣專供製造或施用毒品之器具者，處1年以上7年
以下有期徒刑，得併科新臺幣1百50萬元以下罰金。
前五項之未遂犯罰之。
毒品危害防制條例第9條
成年人對未成年人販賣毒品或犯前三條之罪者，依各該條項規定
加重其刑至二分之一。
明知為懷胎婦女而對之販賣毒品或犯前三條之罪者，亦同。
犯前五條之罪而混合二種以上之毒品者，適用其中最高級別毒品
之法定刑，並加重其刑至二分之一。